臺灣宜蘭地方法院交通法庭裁定　　　　　　　　　　九十一年度交聲字第一二七號
　　移 送機 關　交通部公路總局台北區監理所宜蘭監理站
　　異　議　人
　　即受處分人　甲○○　男　二.
右列受處分人因違反道路交通管理處罰條例案件，對於交通部公路局臺北區監理所宜
蘭監理站中華民國九十一年十月二十九日所為之處分（原處分案號：宜監字第裁四三
－Ｑ00000000號），聲明異議，本院裁定如左：
    主  文
原處分撤銷。
甲○○不罰。
    理  由
一、按法院受理交通事件，準用刑事訴訟法之規定，道路交通管理處罰條例第八十九
    條前段定有明文。而最高法院七十六年台上字第四九八六號判例「認定犯罪事實
    所憑之證據，雖不以直接證據為限，間接證據亦包括在內，然而無論直接證據或
    間接證據，其為訴訟上之證明，須於通常一般人均不致有所懷疑，而得確信其為
    真實之程度者，始得據為有罪之認定，倘其證明尚未達到此一程度，而有合理之
    懷疑存在而無從使事實審法院得有罪之確信時，即應由法院為諭知被告無罪之判
    決」中所揭示刑事訴訟法上法院認定事實之最重要原則之一，即認定被告有罪，
    就該有罪事實不能有任何之合理懷疑存在之原則，於法院審理行為人違反道路交
    通管理處罰條例案件時，當有其適用，易言之，法院於審理行為人違反道路交通
    管理處罰條例案件，當踐行完畢調查證據之程序後，為事實之認定時，如就原處
    分機關所認定之行為人之違規事實仍有合理之訴訟上懷疑，而無法確信行為人確
    有該當於道路交通管理處罰條例各該處罰條文之構成要件事實時，此際即應依訴
    訟上之待證事實「倘有懷疑，則從被告之利益作解釋」之證據法則，作對受處分
    人有利之認定。
二、本件原處分機關認受處分人即異議人甲○○，明知飲用酒類後不能駕駛動力交通
    工具，仍在飲用酒類後，於民國九十一年八月十日下午六時二十分許，騎乘車牌
    號碼ＤＭＮ─七五一號輕型機車，行經宜蘭縣蘇澳鎮○○路前，為宜蘭縣警察局
    蘇澳分局南方澳派出所員警韓初勝查獲，並測得呼氣酒精濃度每公升零點三毫克
    ，遂以受處分人有違反道路交通管理處罰條例第三十五條第一項第一款之規定，
    掣單逕行舉發，經受處分人於九十一年九月二十六日向原處分單位提出申訴，原
    處分機關調查結果仍依道路交通管理處罰條例第三十五條第一項第一款之規定裁
    處異議人罰鍰新台幣（下同）一萬五千元，並吊扣駕駛執照十二個月。
三、訊據受處分人甲○○堅決否認有任何違反道路交通管理處罰條例前揭規定之行為
    ，辯稱：伊當日與友人林潘素珍、陳許德祥、綽號「阿成」及其友人等五人前往
    鎮南宮飲酒，席間林潘素珍表示其所有ＤＭＮ─七五一號輕型機車已損壞不能使
    用，伊表示要將機車拿去修理，所以將機車推走，往南天宮方向前進，因機車無
    法發動，附近香客甚多，所以伊暫時坐在機車上，由綽號「阿成」之人在後協助
    推進，不過「阿成」已經過世，伊確實有飲用酒類，但是機車係友人在後推動，
    伊並無騎乘機車之行為等語。經查：證人即舉發員警韓初勝固於本院調查中陳稱
    ：渠確實目擊受處分人騎用機車後搭載一人，但是騎的很慢，機車並冒出很多煙
    等語（見本院九十一年十一月二十八日訊問筆錄）。然證人即車主林潘素珍於本
    院調查中證稱：「ＤＭＮ─七五一號機車是我的，是去年十一月壞掉的，沒有辦
    法修理，該機車因為不能修理，我本來就放在那裡，當天我們喝酒以後，異議人
    （即受處分人）開玩笑表示說要拿我的機車去修理，我同意，所以異議人就牽走
    我的機車，我的機車本來就壞掉，不能發動」等語（見本院九十一年十二月十六
    日訊問筆錄），並有車號查詢輕型機車車籍資料一紙附卷可稽。另證人即當日一
    同飲酒之陳許德祥亦於本院調查中證稱：「我與林潘素珍是朋友，她告訴我機車
    壞了，要放我這邊，我說我這裡會淋到雨，要她其去鎮南宮放，這是去年的事，
    是她拜託我將車子牽去鎮南宮放的」等語（見九十一年十二月十六日訊問筆錄）
    ，顯見被告辯稱機車已損壞不能使用一節，應可信實。又當日在南天宮服務之目
    擊證人陳萬山、陳正明、簡聰享，以書狀向本院表示「目睹異議人機車故障而拉
    拖著，被員警攔下，帶回派出所測值」，有三人書立之證明書一紙存卷可參。而
    證人陳正明於本院調查中亦證稱：「有看到異議人騎在車上，腳開開的，後面有
    另一個人推他，他們共二人，一人坐在機車上，一人在後面推車」；證人簡聰享
    則證稱：警察前來取締時後面的人是在後面推車等語（以上均見本院九十一年十
    一月二十八日訊問筆錄），衡諸證人陳萬山、陳正明、簡聰享與受處分人素不相
    識，其證言當不致有所偏頗，堪信被告於員警取締當時並未以電力發動而騎乘機
    車，僅由後面之人推動前進等情不虛。則按汽車係指在道路上不依軌道或電力架
    線而以原動機行駛之車輛（包括機器腳踏車），道路交通安全規則第二條第一款
    定有明文。是道路交通管理處罰條例第三十五條所規範之對象，應指騎乘或駕駛
    原動機行駛之車輛（含機器腳踏車）之駕駛人。本件車牌號碼ＤＭＮ─七五一號
    輕型機車，既於異議人移動前已損壞不能使用，而其使用方式係由異議人乘坐於
    機車上，再由後方之人推動方能前進，實難認該機器腳踏車仍屬以原動機行駛之
    動力交通工具。又證人陳萬山於本院調查中證稱鎮南宮至南天宮距離約四、五百
    公尺，而受處分人亦陳稱：當時附近香客很多，伊有坐在機車上，稍微休息一下
    等語（見本院九十一年十一月二十八日訊問筆錄），則兩處距離非遠，異議人於
    飲用酒類後推動機車前進，且係因休息而單純乘坐於機車上，亦難認已有以原動
    機發動機車而騎乘之行為。至證人簡聰享於本院調查中固補稱：「之前是否騎用
    ，我們不知道」等語，然其亦證稱：員警前來取締時後面的人正在推車（見本院
    九十一年十一月二十八日訊問筆錄），則取締之時機車應非係以原動機行駛之狀
    況無訛。是受處分人於飲用酒類後騎乘機車之行為，尚屬不能證明。
四、綜上所述，原處分機關所認定受處分人有前開違反道路交通管理處罰條例之違規
    事實，因本件查無其他積極證據足以證明受處分人確有於飲用酒類後騎乘機車之
    行為，自應作對受處分人有利之認定，應認受處分人之異議為有理由，並由本院
    將原處分撤銷，改諭知受處分人不罰，以資適法。
據上論斷，應依道路交通案件處理辦法第二十條前段，裁定如主文。
中      華      民      國    九十一  年      十二      月    二十六    日
                                        臺灣宜蘭地方法院交通法庭
                                            法  官  郭  顏  毓
右正本證明與原本無異。
如不服本裁定，應於裁定送達後五日內向本院提出抗告狀。（應附繕本）
                                            書記官  莊  淑  茹
中      華      民      國    九十一  年      十二      月    三十一    日
